臺灣高等法院民事判決　　　　　　　　　92年度上字第1051號
上　訴　人　嘉輝貿易有限公司
法定代理人　謝耀輝
訴訟代理人　顏火焱　律師
被　上訴人　木大實業股份有限公司
法定代理人　吳明興
訴訟代理人　陳維鈞　律師
　　　　　　陳錦隆　律師
上　一　人
複　代理人　林鼎鈞　律師
　　　　　　李元德　律師
被　上訴人　甲○○
訴訟代理人　莊柏林　律師
上列當事人間侵權行為損害賠償事件，上訴人對於中華民國92年
9月22日臺灣臺北地方法院91年度訴字第620號第一審判決提起上
訴，並為訴之追加及減縮，本院於94年8月9日言詞辯論終結，判
決如下：
    主  文
原判決關於駁回上訴人下開第二項之訴部分及該部分假執行之聲
請暨訴訟費用之裁判均廢棄。
被上訴人木大實業股份有限公司或被上訴人甲○○應給付上訴人
新台幣貳佰肆拾捌萬壹仟肆佰柒拾玖元及自民國九十一年一月三
十日起至清償日止，按年息百分之五計算之利息。其中一人為給
付時，另一人於其給付範圍內，免給付義務。
第一、二審訴訟費用（除確定及減縮部分外）由被上訴人負擔。
本判決第二項於上訴人以新台幣捌拾參萬元為被上訴人供擔保後
，得假執行；但被上訴人如以新台幣貳佰肆拾捌萬壹仟肆佰柒拾
玖元為上訴人預供擔保，得免為假執行。
    事實及理由
一、按在第二審為訴之變更或追加，非經他造同意，不得為之，
    但民事訴訟法第255條第1項第2款至第6款情形，不在此限；
    又請求之基礎事實同一者，及擴張或減縮應受判決事項之聲
    明者，縱於訴狀送達後，原告仍得將原訴變更或追加他訴，
    無須得被告同意， 此觀民事訴訟法第446條第1項及第255條
    第1項第2款、第3款規定自明。 查上訴人即原告於原審係依
    民法第360條規定請求被上訴人木大實業股份有限公司 （下
    稱木大公司）， 依民法第184條第1項前段及第185條規定請
    求被上訴人甲○○及原審共同被告吳煥彬，依民法第28條規
    定請求被上訴人木大公司及吳煥彬，三人應連帶給付上訴人
    新台幣287萬751元本息，嗣於本院對木大公司追加依民法第
    227條及第359條規定請求，暨減縮聲明為(一)被上訴人木大公
    司應給付上訴人新台幣248萬1,479元本息；(二)被上訴人甲○
    ○應給付上訴人新台幣248萬1,479元本息（二人為不真正連
    帶債務），經核上訴人對木大公司追加部分，其前後請求權
    之基礎事實係屬同一，揆諸上開所述，自無庸得被上訴人同
    意，而應准為訴之追加及減縮，合先敘明。
二、上訴人主張：被上訴人木大公司於民國90年4月9日在台北外
    貿協會國際運動器材展販售健康推力輪（即伏輪機，下稱系
    爭產品），向上訴人保證系爭產品係被上訴人甲○○在德國
    享有專利00000000.0（下稱系爭德國專利）之產品，並提示
    系爭產品之彩盒印有商標「AB Dominator」字樣，致上訴人
    相信系爭產品確享有系爭德國專利，而自同年月24日起至同
    年10月4日止陸續向被上訴人木大公司訂購系爭產品共3萬2,
    964個。 被上訴人甲○○更於同年5月1日提出系爭產品刻有
    德國專利號碼00000000.0、德國專利證書、西元2001年4月1
    0日專利聲明書及西元2000年9月11日甲○○所屬訴外人譽力
    股份有限公司（下稱譽力公司）之台灣客戶俊長公司所登載
    之網站廣告專利等文件以取信上訴人，致上訴人更相信系爭
    產品確有系爭德國專利。嗣被上訴人甲○○復於同年8月3日
    授權上訴人為系爭產品在德、法等國之唯一代理商，另於同
    年9月7日授權上訴人之德國客戶KARIN FRANZ女士為德、 奧
    等國代理商。 詎於同年10月下旬KARIN FRANZ女士竟告知上
    訴人系爭產品不具有系爭德國專利，上訴人始知悉被上訴人
    木大公司自始以不具有系爭德國專利之產品出賣予上訴人，
    被上訴人木大公司自應依民法第227條、 第359條及第360條
    規定負不完全給付及瑕疵擔保責任；另被上訴人甲○○向上
    訴人佯稱系爭產品具有系爭德國專利，致上訴人陷於錯誤，
    而以每個高於市價2美元之價格向被上訴人木大公司訂購系
    爭產品，亦有詐欺情事，應依民法第184條第1項前段規定負
    侵權行為損害賠償責任。又系爭產品於同年11月14日被德國
    慕尼黑法院裁定禁止銷售並扣押， 且遭KARIN FRANZ女士退
    回20呎貨櫃之系爭產品及求償，合計損失新台幣248萬1,479
    元 （系爭產品32,964個，以每個高於市價2美元計算，損
    失新台幣230萬6,150元；退回20呎貨櫃之費用新台幣4萬4
    ,072 元；KARIN FRANZ女士求償新台幣13萬1,257元） 等
    情， 爰求為命(一)被上訴人木大公司應給付上訴人新台幣248
    萬1,479元及自起訴狀繕本送達翌日起算法定遲延利息； (二)
    被上訴人甲○○應給付上訴人新台幣248萬1,479元及自起訴
    狀繕本送達翌日起算法定遲延利息（二人為不真正連帶債務
    ）之判決（上訴人於原審係請求被上訴人及吳煥彬應連帶給
    付新台幣287萬751元本息，經原審判決上訴人敗訴後，上訴
    人未對吳煥彬部分聲明不服，已告確定；僅對被上訴人木大
    公司及被上訴人甲○○部分不服提起上訴，並為訴之追加及
    減縮），並上訴聲明：(一)原判決廢棄。(二)被上訴人木大公司
    應給付上訴人新台幣248萬1,479元及自起訴狀繕本送達翌日
    起至清償日止，按年息百分之五計算之利息。(三)被上訴人甲
    ○○應給付上訴人新台幣248萬1,479元及自起訴狀繕本送達
    翌日起至清償日止，按年息百分之五計算之利息（二人為不
    真正連帶債務）。(四)願供擔保請准宣告假執行。
三、被上訴人木大公司則以：被上訴人木大公司並非系爭產品之
    製造商，僅展示及提供系爭產品資訊予上訴人而促成本件交
    易，被上訴人木大公司實際上並不知悉系爭產品之構造及裝
    置是否與系爭德國專利相符，亦未向上訴人保證系爭產品具
    有系爭德國專利等語，資為抗辯，並答辯聲明：(一)上訴駁回
    。(二)願供擔保請准宣告免為假執行。
四、被上訴人甲○○則以：被上訴人甲○○就系爭產品確享有系
    爭德國專利，上訴人係向被上訴人木大公司購買系爭產品後
    外銷至德國，被上訴人甲○○對上訴人並無詐欺情事等語，
    資為抗辯，並答辯聲明：(一)上訴駁回。(二)願供擔保請准宣告
    免為假執行。
五、上訴人主張被上訴人木大公司於90年4月9日在台北外貿協會
    國際運動器材展販售系爭產品，伊自同年月24日起至同年10
    月4日止陸續向被上訴人木大公司訂購系爭產品； 被上訴人
    甲○○於同年5月1日提出系爭產品刻有德國專利號碼000000
    00.0、德國專利證書、西元2001年4月10日專利聲明書、 西
    元2000年9 月11日被上訴人甲○○所屬譽力公司之台灣客戶
    俊長公司所登載之網站廣告專利等文件，證明系爭產品具有
    系爭德國專利等事實，業據其提出系爭德國專利德文及中文
    譯本、專利聲明書、網路介紹及交易總數量表為證（原審卷
    13-19頁），且為被上訴人所不爭執，自堪信為真實。
六、上訴人另主張伊向被上訴人木大公司訂購之系爭產品欠缺其
    所保證具有系爭德國專利之品質，被上訴人甲○○並詐騙伊
    系爭產品具有系爭德國專利，致伊陷於錯誤而向被上訴人木
    大公司訂購買系爭產品，致伊受有損害云云，雖為被上訴人
    所否認，並以前開情詞置辯。惟查：
  (一)被上訴人木大公司辯稱伊非系爭產品之製造商，伊祇係將系
    爭產品之製造商譽力公司之董事長即被上訴人甲○○所提供
    系爭產品具有系爭德國專利之資訊提供予上訴人，伊實際上
    並不知悉系爭產品之構造及裝置是否與系爭德國專利相符等
    語，且參諸上訴人所提出上開系爭德國專利德文及中文譯本
    、專利聲明書暨網路介紹等文件均係由上訴人自行向被上訴
    人甲○○要求出具，而非被上訴人木大公司所出具，以及上
    訴人與被上訴人木大公司間就系爭產品之採購單亦未約明被
    上訴人木大公司就系爭產品保證具有系爭德國專利之品質，
    此外，上訴人亦不能舉證證明被上訴人木大公司有就系爭產
    品向上訴人為任何品質保證，是上訴人主張系爭產品欠缺被
    上訴人木大公司所保證具有系爭德國專利之品質，應依民法
    第360條規定負損害賠償責任云云，並不足採。
  (二)又被上訴人木大公司固未向上訴人保證系爭產品具有系爭德
    國專利，惟被上訴人木大公司既提供系爭產品具有系爭德國
    專利之資訊予上訴人，則上訴人主張伊係因此認系爭產品具
    有系爭德國專利，始向被上訴人木大公司訂購系爭產品等語
    ，衡諸一般常情，應屬可採；另參以上訴人與被上訴人木大
    公司之採購單3.註明：「貴廠（指被上訴人木大公司）對所
    訂貨品、數量、品質須負完全責任，且保證完全與訂購規格
    相符，倘發現品質規格不良，數量短缺而遭國外買主要求賠
    償時，貴廠得負連帶所有賠償責任，不得異議」等語（本院
    卷(二)164-192頁）， 以及被上訴人木大公司出具予上訴人之
    授權書亦載明：「木大實業股份有限公司授權予嘉輝貿易公
    司使用木大公司所有之AB Dominator商標及彩盒代理銷售地
    區為德國、法國、奧地利及瑞典；譽力股份有限公司產品專
    利字樣：Germany Nr.00000000.0」等語（本院卷(二)193頁）
    ，則上訴人主張伊向被上訴人木大公司所訂購之系爭產品係
    應具有系爭德國專利之產品等語，亦屬可採。茲因上訴人主
    張被上訴人木大公司出賣予伊之系爭產品不具有系爭德國專
    利之事實，有上訴人提出之德國慕尼黑地方法院判決書可證
    （本院卷(一)60-69頁）， 且經本院送中國機械工程學會鑑定
    結果亦認為系爭產品與系爭德國專利所設定之通用滾輪(8)並
    搭配一個額外之傳動齒輪(4)，以達到使得健康推力輪具曲線
    運轉之功能、特徵有明顯之區別， 有該學會93年8月19日中
    機（48）發字第93045號函可稽（本院卷(一)226頁、外放證物
    ），可見系爭產品並不具有系爭德國專利之功能，是上訴人
    主張被上訴人木大公司應依民法第227 條規定負不完全給付
    之損害賠償責任，應屬有據。
  (三)次查上訴人之所以向被上訴人木大公司訂購系爭產品，係因
    被上訴人木大公司將被上訴人甲○○所提供系爭產品具有系
    爭德國專利之資訊提供予上訴人，已如上述，嗣被上訴人甲
    ○○復於同年5月1日提出系爭產品刻有德國專利號碼000000
    00.0、系爭德國專利證書、專利聲明書及譽力公司客戶俊長
    公司所登載之網站廣告專利等文件予上訴人，為被上訴人甲
    ○○所不爭執，且佐以被上訴人甲○○於同年9月7日在德國
    在台協會公證簽署予德國KARIN FRANZ 女士之授權書亦記載
    ：「1.甲○○先生所擁有的德國專利號碼00000000.0伏輪機
    （健康推力輪）在此正式授權給德國KARIN FRANZ 女士為德
    國、奧地利、瑞士、法國及盧比荷國家為唯一銷售代理權。
    2.KARIN FRANZ女士， 她擁有這項產品的唯一進口及銷售權
    ，同時這項產品是完全按照德國專利00000000.0去製造及銷
    售... 」等語（原審卷21頁），足見上訴人主張伊係因被上
    訴人甲○○之上開行為而確認系爭產品具有系爭德國專利，
    始陸續向被上訴人木大公司訂購系爭產品等語，應屬可採。
    被上訴人甲○○就系爭產品固享有系爭德國專利，然其所製
    造出賣之系爭產品並不具有系爭德國專利，已如上述，則其
    向上訴人佯稱系爭產品具有系爭德國專利，並提出系爭德國
    專利等文件以取信上訴人，致上訴人陷於錯誤，而向被上訴
    人木大公司訂購系爭產品，是上訴人主張被上訴人甲○○有
    詐騙伊情事，亦屬可採。至上訴人告訴被上訴人甲○○詐欺
    之刑事案件，雖經臺灣臺北地方法院檢察署檢察官不起訴處
    分在案（本院卷(一)51-53頁、本院卷(二)75-77頁），惟因本件
    係屬獨立之民事訴訟，並不受該刑事偵查案件認定事實之拘
    束，併此敘明。
  (四)上訴人另主張伊因被上訴人之上開行為受有系爭產品32,9
    64個，以每個高於市價2美元計算， 損失新台幣230萬6,150
    元；退回20呎貨櫃之費用新台幣4萬4,072元； 遭KARIN
    FRANZ女士求償新台幣13萬1,257元，合計損失新台幣248萬1
    ,479 元之事實，業據其提出系爭產品交易總數量表、 採購
    單、報價單及德國KARIN FRANZ女士來函為證 （原審卷25頁
    、本院卷(一)27頁、卷(二)163-192頁）， 被上訴人木大公司雖
    辯稱其中6,552個系爭產品 （即訂單編號SS-1116、SS-1117
    、SS-1118） 係上訴人向譽力公司所訂購，而非向伊所訂購
    云云， 然經核上開6,552個系爭產品之採購單確係上訴人向
    被上訴人木大公司所訂購（本院卷(二)190-192頁）， 且被上
    訴人木大公司在原審已自陳本件買賣契約當事人為上訴人與
    伊（原審卷43頁），另證人吳俊輝亦證稱「當天 （指90年5
    月1日） 是談出口訂單的事，是嘉輝的謝先生下單給木大公
    司，木大公司再下單予甲○○」等語（本院卷(一)58頁），證
    人即被上訴人木大公司業務經理吳煥彬亦證稱：「... 盒子
    商標是我們木大公司的，不能賣給任何人，甲○○不能隨意
    賣，一定要透過我們才可以，當天是甲○○賣給木大，木大
    再賣給嘉輝」等語（本院卷(一)63-64頁）， 是被上訴人木大
    公司否認上開6,552個系爭產品係上訴人向伊訂購云云， 並
    不可採。除此之外，被上訴人就上訴人之上開主張並不爭執
    ，自堪信為真實。
七、綜上所述，上訴人依民法第227條規定， 請求被上訴人木大
    公司應給付其新台幣248萬1,479元及自起訴狀繕本送達之翌
    日即91年1月30日起至清償日止， 按年息百分之五計算之利
    息，暨依民法第184條第1項前段規定，請求被上訴人甲○○
    應給付其新台幣248萬1,479元及自起訴狀繕本送達之翌日即
    91年1月30日起至清償日止， 按年息百分之五計算之利息部
    分，自屬應予准許，惟因被上訴人木大公司及被上訴人甲○
    ○係因上開不同之原因而對上訴人各負全部之給付義務，屬
    不真正連帶債務，因其中一人對上訴人為給付時，他人於其
    給付範圍內，免給付義務。原審就上開部分所為上訴人敗訴
    之判決，尚有未洽。上訴論旨指摘原判決駁回其此部分之請
    求為不當，求予廢棄改判，為有理由，爰由本院予以廢棄改
    判如主文第2項所示。 又兩造分別陳明願供擔保請准宣告假
    執行及免假執行，經核均無不合，爰分別酌定相當擔保金額
    准許之。
八、兩造其餘之攻擊或防禦方法及未經援用之證據，經本院斟酌
    後，認為均不足以影響本判決之結果，自無逐一詳予論駁之
    必要，併此敘明。
九、據上論結，本件上訴為有理由， 依民事訴訟法450條、第78
    條、第85條第1項前段、第463條、第390條第2項、 第392條
    ，判決如主文。
中　　華　　民　　國　　94　　年　　8　　月　　23　 　日
                  民事第十四庭審判長法  官　劉靜嫻
                                    法  官　陳昆煇
                                    法  官　陳駿璧
正本係照原本作成。
如不服本判決，應於收受送達後20日內向本院提出上訴書狀，其
未表明上訴理由者，應於提出上訴後20日內向本院補提理由書狀
（均須按他造當事人之人數附繕本）上訴時應提出委任律師或具
有律師資格之人之委任狀；委任有律師資格者，另應附具律師資
格證書及釋明委任人與受任人有 民事訴訟法第466條之1第1項但
書或第2項（詳附註）所定關係之釋明文書影本。
中　　華　　民　　國　　94　　年　　8 　　月　　24　　日
　　　　　　　　　　　　　　　　　　書記官　黃　愛
附註：
民事訴訟法第466條之1（第1項、第2項）：
對於第二審判決上訴，上訴人應委任律師為訴訟代理人。但上訴
人或其他法定代理人具有律師資格者，不在此限。
上訴人之配偶、三親等內之血親、二親等內之姻親，或上訴人為
法人、中央或地方機關時，其所屬專任人員具有律師資格並經法
院認為適當者，亦得為第三審訴訟代理人。
